【裁判字號】    97,易緝,31
【裁判日期】    970604
【裁判案由】    恐嚇取財
【裁判全文】
臺灣臺南地方法院刑事判決              97年度易緝字第31號
公  訴  人  臺灣臺南地方法院檢察署檢察官
被      告  丙○○
上列被告因恐嚇取財案件，經檢察官提起公訴（94年度偵緝字第
624號），被告於準備程序中就犯罪事實為有罪之陳述，本院合
議庭裁定改依簡式審判程序審理後，判決如下：
    主  文
丙○○幫助共同意圖為自己不法之所有，以恐嚇使人將本人之物
交付，處有期徒刑肆月，如易科罰金，以銀元佰元即新臺幣玖
佰元折算壹日。
    事實及理由
一、本案被告丙○○所犯刑法第346條第1項之幫助恐嚇取財罪，
    並非死刑、無期徒刑或最輕本刑有期徒刑三年以上之罪，亦
    非高等法院管轄第一審案件，被告就被訴事實為有罪之陳述
    ，經告知被告簡式審判程序之旨，並聽取檢察官、被告之意
    見後，本院合議庭裁定進行簡式審判程序，是本案之證據調
    查，依刑事訴訟法第273條之2規定，不受同法第159條第1項
    、第161條之2、第161條之3、第163條之1及第164條至第170
    條規定之限制，合先說明。
二、犯罪事實：
    丙○○預見提供自己帳戶之存摺及提款卡供他人使用，極易
    淪為他人財產犯罪之用，竟基於幫助之意思，於民國（下同
    ）91年11月11日，開立彰化商業銀行北高雄分行帳戶（帳號
    0000-00-00000-000號），旋將其銀行帳戶之存摺、印章及
    提款卡（含密碼），交與不詳之人，再以新台幣（下同）一
    千元代價售與專以刊登報紙廣告收購銀行帳戶之蔡文憲（另
    由台灣台南地方法院檢察署通緝中，起訴書誤載為黃文憲）
    ，蔡文憲於同年月18日前，再轉售與蔡文賓（所犯常業竊盜
    、恐嚇取財罪業經判決確定），供蔡文賓竊盜集團於91年12
    月間，在台南市竊取甲○○（起訴書誤載為姜美蘭）、丁○○、林皆瑜之車號UO-6390號、5K-9680號、Y8-5628號小客
    車後，恐嚇贖金之用。甲○○、丁○○、林皆瑜因恐無法取
    回小客車，乃於91年12月27日分別匯款1萬元、3萬元、4萬
    元至上開丙○○彰化商業銀行北高雄分行帳戶內，並於同日
    旋遭提領。
三、上揭事實，有下列證據可資證明：
    (一)被告丙○○於本院審理中之自白。
    (二)證人蔡文憲92年5月13日警詢證述（台南市警察局刑警隊
      ）。
    (二)證人蔡文憲92年4月18日警詢證述（台南市警察局刑警隊
      ）。
    (三)彰化商業銀行北高雄分行被告帳戶（帳號0000-00-00000-
      000號）開戶申請書、被告身分證影本與交易明細表。
    (四)被害人甲○○、丁○○、林皆瑜警詢證述。
四、被告行為後，刑法部分條文業於94年1月7日修正，94年2月
    2日公布，95年7月1日施行，現行刑法第2條第1項規定：「
    行為後法律有變更者，適用行為時之法律，但行為後之法律
    有利於行為人者，適用最有利於行為人之法律。」。又本次
    刑法修正之比較新舊法，應就罪刑有關之一切情形，綜其全
    部罪刑之結果而為比較（最高法院95年度第8次刑庭會議決
    議參照）。茲就本案涉及法律變更之部分比較臚陳如下：
    (一)關於刑法第30條幫助犯之規定，僅為文字修正。本件被告
      無論依新舊法均符合幫助犯減輕其刑之規定，新法規定並
      未對被告較有利，應逕依修正前之刑法第30條第2項規定
      減輕其刑。
    (二)依被告行為時之刑法第41條第1項前段規定：「犯最重本
      刑為5年以下有期徒刑以下之刑之罪，而受6個月以下有期
      徒刑或拘役之宣告，因身體、教育、職業、家庭之關係或
      其他正當事由，執行顯有困難者，得以1元以上3元以下折
      算1日，易科罰金。」，又受刑人行為時之易科罰金折算
      標準，依修正前罰金罰鍰提高標準條例第2條前段規定（
      現已刪除），就其原定數額提高為100倍折算1日，則本件
      受刑人行為時之易科罰金折算標準，應以銀元300元折算1
      日，經折算為新臺幣後，應以新臺幣900元折算為1日。惟
      94年1月7日修正、94年2月2日公布、95年7月1日施行之刑
      法第41條第1項前段則規定：「犯最重本刑為5年以下有期
      徒刑以下之刑之罪，而受6個月以下有期徒刑或拘役之宣
      告者，得以新臺幣1,000元、2,000元或3,000元折算1日，
      易科罰金。」比較修正前後之易科罰金折算標準，以95
      年7月1日修正公布施行前之規定，較有利於被告，則應依
      刑法第2條第1項前段，適用修正前刑法第41條第1項前段
      規定，定其易科罰金之折算標準。
五、按幫助他人犯罪者，為從犯。雖他人不知幫助之情者，亦同
    。從犯之處罰，得按正犯之刑減輕之。修正前刑法第30條定
    有明文。次按刑法上之幫助犯，係對於犯罪與正犯有共同之
    認識，而以幫助之意思，對於正犯資以助力，而未參與實施
    犯罪之行為者而言，有最高法院75年度臺上字第1509號、88
    年度臺上字第1270號判決意旨可資參照。再按幫助犯僅係對
    於犯罪構成要件以外行為為加工，並無共同犯罪之意思，不
    適用責任共同原則，亦有最高法院89年度台上字第6946號判
    決要旨可參。是如未參與實施犯罪構成要件之行為，而係出
    於幫助之意思提供助力，即屬幫助犯，而非共同正犯。本件
    被告所幫助之擄車勒贖集團成員分別使用被告提供之帳戶對
    被害人甲○○、丁○○、林皆瑜恐嚇取財，致渠等三人恐無
    法取回車輛而分別交付贖款，該集團成員就此部分核係犯刑
    法修正前之恐嚇取財罪，其成員間有犯意聯絡，行為分擔，
    均應論以共同正犯。惟被告除提供帳戶供該集團成員使用外
    ，無事證足資證明與該集團成員所犯上開恐嚇取財犯行間有
    何犯意聯絡、行為分擔，不足以認定與該集團成員共犯恐嚇
    取財罪，故被告所犯僅只於提供帳戶之幫助行為。被害人甲○○、丁○○、林皆瑜既均匯入贖款，所匯入之款項旋遭集
    團成員於同日提領一空，則被告此部分幫助恐嚇取財行為已
    屬既遂。故核被告丙○○所為係犯修正前刑法第30條第1項
    前段、第346條第1項之幫助恐嚇取財罪。被告以一次提供帳
    戶之行為，幫助擄車勒贖集團成員分別向被害人甲○○、丁○○、林皆瑜恐嚇取財，為實質上一罪，僅論以一幫助恐嚇
    取財罪，並依修正前刑法第30條第2項之規定，按正犯之刑
    減輕之。
六、審酌被告在本件犯行前並未受刑之宣告，有台灣高等法院被
    告前案紀錄表在卷足憑。被告將自己金融帳戶提供擄車勒贖
    集團使用，使該集團成員利用被告之幫助對被害人甲○○等
    三人竊車恐嚇取財，被告提供帳戶之幫助行為助長犯罪，已
    對社會交易安全產生負面影響，且增加政府查緝犯罪之困難
    ，並因此導致被害人受有財產上損失，並審酌被告犯罪動機
    、手段、高中畢業之智識程度及偵查中矢口否認犯行，至本
    院審理時始認罪坦承犯行之態度等一切情狀，量處如主文所
    示之刑，並諭知易科罰金之折算標準。
七、末按本條例施行前，經通緝而未於中華民國96年12月31日以
    前自動歸案接受偵查、審判或執行者，不得依本條例減刑，
    中華民國九十六年罪犯減刑條例第5條定有明文。本件被告
    幫助連續恐嚇取財之犯罪時間雖在96年4月24日之前，惟被
    告於本院審理中逃匿，經本院於95年1月27日發佈通緝，於
    97年4月19日為警緝獲歸案，有本院95年1月27日95年南院慧
    刑盈緝字第045號通緝書、高雄市政府警察局通緝案件移送
    書、調查筆錄、本院訊問筆錄、歸案證明書等在卷可憑，被
    告於前揭條例施行（按即96年7月16日）前，經通緝而於97
    年4月19日始緝獲，既非於96年12月31日以前自動歸案接受
    審判，依前開規定，自不得予以減刑（最高法院80年度臺非
    字第328號判決意旨參照），併此敘明。
八、據上論斷，應依刑事訴訟法第273條之1第1項、第299條第1
    項前段，刑法第2條第1項前段、修正前刑法第30條第1項前
    段、第2項、第28條、第346條第1項、第41條第1項前段，廢
    止前罰金罰鍰提高標準條例第2條，刑法施行法第1條之1第1
    項、第2項前段，判決如主文。
九、如不服本判決，應於判決送達後10日內，向本院提出上訴狀
    （應附繕本）。
本案經檢察官乙○○到庭執行職務。
中    華    民    國    97    年    6     月    4    日
                  刑事第五庭    法  官  林逸梅
以上正本證明與原本無異。
如不服本判決應於收受本判後10日內向本院提出上訴書狀，並應
敘述具體理由。如未敘述上訴理由者，應於上訴期間屆滿後20日
內向本院補提理由書狀（均須按他造當事人之人數附繕本）「切
勿逕送上級法院」。
                                書記官  葉仲文
中    華    民    國    97    年    6     月    4     日
附錄本案所犯法條全文：
中華民國刑法第30條（修正前）
（幫助犯及其處罰）
幫助他人犯罪者，為從犯。雖他人不知幫助之情者，亦同。
從犯之處罰，得按正犯之刑減輕之。
中華民國刑法第346條（未修正）
（單純恐嚇罪）
意圖為自己或第三人不法之所有，以恐嚇使人將本人或第三人之
物交付者，處6月以上5年以下有期徒刑，得併科1千元以下罰金
。
以前項方法得財產上不法之利益，或使第三人得之者，亦同。
前二項之未遂犯罰之。


司法院資訊處製作；財團法人民間司法改革基金會備份。
